臺灣彰化地方法院民事判決
110年度簡上字第84號
上  訴  人  葉志烽  

被上訴人    中國信託商業銀行股份有限公司


法定代理人  利明献  
上列當事人間請求債務人異議之訴事件，上訴人對於民國110年3
月31日本院彰化簡易庭110年度彰簡字第169號第一審簡易判決提
起上訴，本院不經言詞辯論，判決如下：
    主  文
上訴駁回。
第二審訴訟費用由上訴人負擔。
    事實及理由
一、上訴人方面：
  ㈠上訴人於原審主張略以：
　⒈被上訴人前以上訴人積欠信用卡債務為由，聲請本院彰化簡
    易庭於民國（下同)86年8月8日對上訴人核發86年度促字第9
    488號支付命令(下稱系爭支付命令)。被上訴人取得系爭支
    付命令及確定證明書後，以之為執行名義，於本院民事執行
    處109年度司執字第13614號強制執行事件(下稱系爭執行事
    件)，聲請強制執行上訴人之財產。
  ⒉然被上訴人所主張之信用卡債務不實，且系爭支付命令所載
    上訴人住所與當時之戶籍地不合，上訴人另已聲請再審。又
    上訴人財產甚豐，被上訴人取得前開執行名義後，事隔多年
    始聲請強制執行，自非正當。為此提起債務人異議之訴等語
    ，請求判決聲明：上訴人願提供擔保，請求裁定（彰院平10
    9年度司執癸字第13614號）強制執行，於本案判決確定前，
    停止強制執行。
  ㈡上訴聲明求為原判決廢棄：上訴人願提供擔保，請求裁定（
    彰院平109年度司執癸字第13614號）強制執行，於本案判決
    確定前，停止強制執行。主張略以：原審判決係以上訴人另
    對系爭支付命令提起再審之訴（110年度彰再簡字第1號）遭
    裁定駁回為由，判決駁回上訴人於原審之訴，惟該再審之訴
    判決理由所載：上訴人於86年7月14日登記之戶籍地址為彰
    化縣○○鎮○○里○○路○段000號，於89年6月30日登記之戶籍地
    址為彰化縣○○市○○路000巷00弄00號，又系爭支付命令記載
    上訴人住所為彰化縣○○鎮○○里○○路○段000號，支付命令於86
    年8月8日核發，於86年8月20日送達上訴人，於86年9月11日
    確定，送達時與上訴人於86年7月14日登記之戶籍地址一致
    ，故駁回上訴人之再審之訴。惟原審所查上情與事實不符，
    實情為：上訴人86年7月14日之前原戶籍地址為彰化縣○○鎮○
    ○里○○路○段000號，86年7月14日上訴人與長女葉羽潔、次女
    葉琳鈞搬家至彰化縣○○市○○路000巷00弄00號，並獨立另設
    一戶，本人為戶長。又於89年6月30日全戶遷至彰化縣○○鎮○
    ○里○○路○段000號，亦即上訴人於86年7月14日後即未曾在支
    付命令所載住所居住，支付命令於86年8月8日核發，86年8
    月20日送達，86年9月11日確定，當時上訴人之戶籍地址實
    為彰化縣○○市○○路000巷00弄00號，並非如原審所查上訴人
    當時戶籍地址和支付命令所載地址彰化縣○○鎮○○里○○路○段0
    00號為一致，則原審以上開錯誤之記載駁回上訴人之再審之
    訴，並一併駁回上訴人於原審之訴，爰一併提起本件之上訴
    ，以維上訴人之權益等語。　　
二、本件不經言詞辯論，被上訴人未為聲明或陳述，亦未提出書
    狀。
三、本院之判斷：
　㈠按執行名義成立後，如有消滅或妨礙債權人請求之事由發生
    ，債務人得於強制執行程序終結前，向執行法院對債權人提
    起異議之訴。強制執行法第14條第1項前段定有明文。蓋執
    行法院固應依執行名義實施強制執行，然執行名義所示請求
    權之存在、內容，或與強制執行時之實體法權利狀態不一致
    。惟執行法院對於執行名義記載之請求權是否存在，無調查
    之權，故仍須依執行名義強制執行。於此情形，執行法院依
    據執行名義所為之強制執行程序，雖屬合法，然因債權人之
    實體法上請求權業已消滅，其所為執行於實體法上自屬不當
    ，應予債務人救濟之途徑。因此，強制執行法許可債務人提
    起異議之訴，請求法院判決不許強制執行，並以此確定判決
    為反對名義，向執行法院提出，由執行法院撤銷強制執行程
    序，以保護債務人之權利。職是，債務人異議之訴，乃執行
    名義成立之後，債務人主張執行名義所示之請求權，有消滅
    或妨礙債權人請求之事由，而請求以判決不許強制執行，以
    排除執行名義執行力之救濟途徑。
　㈡又所謂消滅債權人請求之事由，例如清償、提存、抵銷、免
    除、混同、債權讓與、債務承擔、更改、消滅時效完成、解
    除條件成就、契約解除或撤銷、另訂和解契約，或其他類此
    之情形。所謂妨礙債權人請求之事由，例如債權人同意延期
    清償、債務人行使同時履行抗辯權等是（最高法院97年度台
    上字第2653號裁判意旨參照）。
　㈢經查，本件上訴人係主張系爭支付命令所載上訴人住所，非
    上訴人當時戶籍所在，被上訴人竟執系爭支付命令及所換發
    之債權憑證為執行名義對上訴人聲請強制執行，惟揆諸前開
    說明，此並非消滅或妨礙債權人請求之事由，核與強制執行
    法第14條之規定不符，是上訴人提起本件債務人異議之訴，
    在法律上顯無理由。　　
四、綜上所述，上訴人之主張在法律上顯無理由，原審逕駁回上
    訴人之訴，於法並無不合。上訴意旨求為廢棄改判，在法律
    上同亦顯無理由，爰不經言詞辯論，逕判決駁回之。
五、據上論結，本件上訴顯無理由，依民事訴訟法第436條之1第
    3項、第449條第1項、第463條、第249條第2項、第78條，判
    決如主文。 
中　　華　　民　　國　　110 　年　　6 　　月　　3 　　日
                民事第一庭    　審判長法　官　廖國佑
                                      法  官　施錫揮
                                      法  官　姚銘鴻
以上正本係照原本作成。
不得上訴。
中　　華　　民　　國　　110 　年　　6 　　月　　3 　　日
                                      書記官　陳品潔